臺灣高等法院臺中分院刑事判決　　　　 94年度上易字第557號
上　訴　人　臺灣臺中地方法院檢察署檢察官
被　　　告　丁○○
上列上訴人，因被告違反稅捐稽徵法等案件，不服臺灣臺中地方
法院94年度易字第372號，中華民國94年3月23日第一審判決（起
訴案號：臺灣臺中地方法院檢察署92年度偵續字 第185號）提起
上訴，本院判決如下：
    主  文
原判決撤銷。
丁○○共同幫助納稅義務人以不正當方法逃漏稅捐，處有期徒刑
伍月，如易科罰金以參佰元折算壹日。
    事  實
一、丁○○於民國（下同）89年8、9月間，向乙○○承攬台中市
    西屯區○○段218之2、之3 地號，興建房屋之工程（該工程
    起造人係甲○○、丙○○二人），工程總價為新台幣（下同
    ）750 萬元，因丁○○並未具備承造人資格，乃透過不詳真
    實姓名年籍之劉姓代書，覓得並未實際承攬上開工程之新宇
    營造有限公司（下稱新宇公司，登記負責人為鄧金城，實際
    負責人為李滿樹，二人另經檢察官為緩起訴處分），丁○○
    、李滿樹、鄧金城及劉代書，共同基於犯意聯絡及行為分擔
    ，明知新宇公司並未實際承攬上開工程施作，竟以新宇公司
    為甲○○等二人之工程承造人，將此不實事項填載在業務上
    作成之建築工程開工報告書，由鄧金城在開工報告書上簽名
    ，持向臺中市政府工務局申請建造執照而行使之，足以生損
    害於新宇公司及工務管理之正確性，使上開工務局承辦人員
    將該不實事項予以登載於職務上所掌之申請建造執照名冊等
    文件內，並據以核發八九中工建建字第0680號建造執照，由
    丁○○等人持有行使之，足以生損害於新宇公司及工務管理
    之正確性。又於上開工程期間，丁○○再基於幫助新宇公司
    逃漏稅之犯意，請不知情之建宏工程行、傑鹿工程有限公司
    等下游廠商，開立以新宇公司為抬頭人之不實發票，建宏工
    程行開立金額314286元，傑鹿工程有限公司開立金額為306
    09元，連同其他不詳名稱之下游廠商，共開立80多萬元不實
    發票交付予新宇公司充抵進項成本，新宇公司並將上開80多
    萬元之不實發票，用以向國稅局申報以扣抵營業稅（百分之
    5），合計共扣抵稅款4萬多元，以此不正當方式幫助新宇公
    司逃漏稅捐，丁○○嗣因未按圖施工，經乙○○察覺有異後
    ，始查悉上情。
二、案經乙○○、甲○○、丙○○訴請臺灣臺中地方法院檢察署
    檢察官偵查起訴。
　　理  由
一、右開犯罪事實，業據被告（下稱被告）丁○○，先後於偵審
    中供承不諱，核與同案被告鄧金城、李滿樹於偵查中供陳之
    情節相符，並有上開建築工程開工報告書、臺中市政府工務
    局於89年7月20日核發八九中工建建字第0680 號建造執照、
    新宇營造89年7月至90年1月營業稅申報相關資料1 份及工程
    契約書、施工計劃書、棄土證明書、拋棄書、剩餘土石處理
    切結書各1 份在卷可稽，事證至為明確，足見被告之自白，
    核與事實相符，自堪採信。
二、又告訴人雖認被告丁○○，尚有以啟彰營造有限公司（下稱
    啟彰公司）借用牌照，申報開工云云，惟經本院將新宇公司
    、啟彰公司名義之建築工程開工報告書函請臺中市政府查明
    是否均報請開工乙節，據覆稱「新宇公司於89 年9月30日確
    有來府申報開工，另啟彰公司則查無開工相關資料。新宇公
    司左下角之戳記為本府都市發展局營造管理課之初核人所蓋
    ，針對營造廠的部分作初步審核，符合規定始蓋初核人之印
    章，若開工文件備齊符合規定後，複核欄位則由施工組承辦
    人加蓋職章後，始完成申報程序」，此有該府94年6月6日函
    文在卷可稽（參見本院卷45頁），且依啟彰公司之開工報告
    書之監造人蔡博文建築師並未簽章，核與新宇公司開工報告
    書之監造人蔡博文建築師有簽章，有所不同，足見本件開工
    報告書，應僅有一份呈送臺中市政府，已甚明顯。又依啟彰
    公司負責人李棉於偵查中證稱：並不認識被告丁○○，未
    承攬該工程，建築工程開工報告書上之啟彰營造有限公司之
    印文及李棉簽名，均非伊所為等語，再佐以上開工程借用
    牌照申報開工事宜，係被告丁○○透過不詳真實姓名劉代書
    處理，倘上開建築工程開工報告書係被告所偽造，又何須再
    借用新宇公司申報開工？且依卷附所有之證據，難以逕認該
    開工報告係被告所偽造。此外，並無其他積極證據足認被告
    丁○○有何再借用啟彰公司申報開工之犯行，告訴代理人及
    檢察官上訴意旨，猶指稱被告另有此部分犯行，自難採取。
    從而，被告上開犯行，洵堪認定，自應依法論科。
三、核被告所為，係犯刑法第216條第214條之行使明知為不實之
    事項使公務員登載於職務上所掌之公文書罪、第216條第215
    條行使業務上文書登載不實罪、稅捐稽徵法第43 條第1項之
    罪嫌。被告與同案被告李滿樹、鄧金城（該二人另為緩起訴
    處分）及不詳真實姓名年籍之劉代書四人間，有犯意聯絡及
    行為分擔，係共同正犯。被告所犯上開刑法第214條、第215
    條之低度行為，均應為行使之高度行為所吸收，不另論罪。
    被告所犯刑法第216條第215條之罪，雖未據起訴，惟與起訴
    犯行，有牽連關係，本院自應一併審理。被告所犯上開3 罪
    間，有方法結果之牽連關係，為牽連犯，應依刑法第55條後
    段，從一重處斷。原審經審理結果，認被告罪證明確，予以
    論科，固非無見，但查，犯罪科刑應審酌被告犯罪之一切情
    狀，為刑法第57條所明定，本件被告未具承造人資格，乃竟
    承攬本件工程，並於借牌施工未完全給付後棄而不理，經告
    訴人請求民事賠償並獲勝訴確定，猶不願給付，此據被告及
    告訴人於本院供陳在卷，並有該民事判決在卷可證，則原審
    僅量處被告有期徒刑3月並諭知緩刑2年，自有違誤。檢察官
    以被告另有在啟彰公司開工報告書上登載不實，指摘原判決
    不當，難認有理由（詳如前述），惟指摘原判決量刑過輕、
    且宣告緩刑，均有不當，非無理由，原判決亦有上開可議，
    即屬無可維持，應由本院撤銷改判。爰審酌被告犯罪之結果
    ，造成稅捐機關核課稅捐之錯誤，幫助逃漏稅捐之數額多寡
    ，並念及被告犯罪手段平和，於法院審理中供承犯行、犯後
    態度良好，暨其犯罪之動機、所生損害等一切情狀，量處如
    主文第2 項所示之刑，並諭知易科罰金之折算標準。又查，
    刑法第41條易科罰金之規定，已由3 年以下有期徒刑之罪，
    於90年1月10日修正公布為5年以下有期徒刑之罪，被告上開
    犯罪之罪名，於新舊法均得易科罰金，新法規定並無不利於
    被告，自應適用新法，附此載明。
據上論斷，應依刑事訴訟法第369條第1項前段、第364條、第299
條第1項前段，稅捐稽徵法第43條第1 項，刑法第28條、第216條
、第214條、第215條、第11 條前段、第55條、第41條第1項前段
、罰金罰鍰提高標準條例第1條前段、第2條，判決如主文。
本案經檢察官戊○○到庭執行職務
中　　華　　民　　國　　94　　年　　6 　　月　　28　　日
                  刑事第一庭  審判長法　官　陳　紀　綱
                                    法　官　陳　登　源
                                    法　官　蔡　聰　明
上列正本證明與原本無異。
不得上訴。
                                    書記官　郭　振　祥
中　　華　　民　　國　　94　　年　　6 　　月　　28　　日
稅捐稽徵法第43條：
教唆或幫助犯第四十一條或第四十二條之罪者，處三年以下有期
徒刑、拘役或科新台幣六萬元以下罰金。
稅務人員、執行業務之律師、會計師或其他合法代理人犯前項之
罪者，加重其刑至二分之一。
稅務稽徵人員違反第三十三條規定者，除觸犯刑法者移送法辦外
，處一萬元以上五萬元以下罰鍰。　　　　　　　　　　　　Ｉ
